【裁判字號】    95,交易,693
【裁判日期】    951116
【裁判案由】    偽造文書等
【裁判全文】
臺灣臺北地方法院刑事判決             95年度交易字第693號
公  訴  人  臺灣臺北地方法院檢察署檢察官
被      告  甲○○
上列被告因偽造文書等案件，經檢察官提起公訴（95年度偵字第
20301號），嗣於本院準備程序進行中，被告先就被訴事實為有
罪之陳述，經裁定適用簡式審判程序，判決如下：
    主  文
甲○○服用酒類，不能安全駕駛動力交通工具而駕駛，處有期徒
刑貳月，如易科罰金，以銀元參佰元即新臺幣玖佰元折算壹日。
又行使偽造私文書，足以生損害於公眾及他人，處有期徒刑肆月
，如易科罰金，以銀元參佰元即新臺幣玖佰元折算壹日。如附表
一所示偽造之「乙○○」署押均沒收。應執行有期徒刑伍月，如
易科罰金，以銀元參佰元即新臺幣玖佰元折算壹日。如附表一所
示偽造之「乙○○」署押均沒收。
    事  實
一、甲○○前因常業重利案件，經臺灣臺中地方法院93年度重訴
    字第91號判決判處有期徒刑7月，緩刑3年確定，現尚在緩刑
    中，其於民國95年5月7日下午5時許至晚間9時許，在臺北縣
    汐止市○○路○段附近友人住處內，飲用啤酒6至7瓶，已達
    於反應緩慢、感覺降低、不能安全駕駛動力交通工具之程度
    ，竟仍於上開不能安全駕駛動力交通工具狀態繼續中之同日
    晚間11時餘許，自臺北市○○區○○街某處駕乘車牌號碼NW
    7-400號重型機車欲返回臺北市○○區○○街5巷30號1樓之
    住處，於翌日凌晨0時3分許，甲○○駕乘上開機車沿臺北市
    中山區○○○路西向右轉中山北路3段向北行駛時，在上開
    交岔路口處為警攔停查獲，經測得其呼氣酒精濃度達每公升
    0.68毫克。
二、甲○○於上開公共危險犯行為警查獲後，因恐先前緩刑宣告
    將因而遭撤銷，竟冒用其兄乙○○之名義接受酒精測定及應
    訊，並基於行使偽造私文書之單一犯意，先在查獲地點即臺
    北市中山區○○○路與中山北路交岔口，繼在臺北市政府警
    察局中山分局圓山派出所內，接續於如附表一編號1至7所示
    、內容為表示係乙○○本人說明攔停稽查時飲酒狀態後接受
    酒精測定及生理平衡檢測無誤、乙○○本人業已知悉其作為
    被告之訴訟上權利、受領逮捕通知及舉發違反道路交通管理
    事件通知單等用意之私文書上，偽造如附表一編號1至7所示
    數量之「乙○○」簽名及指印而偽造私文書，嗣並接續於如
    附表一編號8至10所示之口卡片、警詢筆錄、指紋卡片上，
    偽造「乙○○」之簽名及指印，旋將上開偽造之私文書持以
    交付臺北市政府警察局中山分局圓山派出所員警收執存卷而
    行使之，足以生損害於乙○○本人、警察機關對於犯罪偵查
    及道路交通管理之正確性，嗣經警比對上開指紋卡片上留存
    指印，與甲○○之指紋相符，始查悉上情。
三、案經臺北市政府警察局中山分局報告臺灣臺北地方法院檢察
    署檢察官偵查起訴，嗣於本院準備程序進行中，甲○○先就
    被訴事實為有罪之陳述，經裁定適用簡式審判程序。
    理  由
一、證據能力之判斷：
    (一)查本件被告甲○○所為之自白，並無出於強暴、脅迫、利
      誘、詐欺、疲勞訊問、違法羈押或其他不正之方法，亦非
      違反法定障礙事由經過期間不得訊問或告知義務之規定而
      為，依刑事訴訟法第156條第1項、第158條之2規定，應認
      其有證據能力。
    (二)證人乙○○於審判外之陳述，依刑事訴訟法第273條之2、
      第159條第2項前段規定排除同法第159條第1項傳聞排除法
      則之適用，自有證據能力。
    (三)再查，本件資以認定被告犯罪事實之非供述證據（詳見後
      述），均無違反法定程序而取得之情形，依刑事訴訟法第
      158條之4反面規定，自有證據能力。
二、上揭犯罪事實，業據被告甲○○於警詢、偵訊及本院訊問中
    坦承不諱，核與證人即被害人乙○○證述內容相符，此外，
    並有如附表一編號1至10所示含有被告偽造之「乙○○」簽
    名指印在內之文書、刑法第185條之3案件測試觀察紀錄表、
    內政部警政署刑事警察局95年8月14日刑紋字第0950120279
    號函（95年5月8日所製作之指紋卡片上指紋與被告之指紋相
    符）等在卷可稽，堪認被告自白與事實相符；按當人飲酒後
    ，若以呼氣酒精濃度測試器測得之呼氣濃度達到每公升0.5
    毫克時，反應較慢，感覺減低，將影響駕駛；達到每公升
    0.75毫克時，思考與個性行為均會改變；達到每公升1.0毫
    克時，步態不穩，噁心嘔吐，精神混惑不清晰；達到每公升
    1.5毫克時，說話不清楚，感覺喪失，視力模糊；達到每公
    升2. 0毫克時，體溫與血糖均降低，肌肉控制差，甚至會導
    致癲癇發作；達到每公升3.5毫克時，則已經神智不清，反
    射減低，甚至呼吸抑制等情，業據行政院國軍退除役官兵輔
    導委員會臺北榮民總醫院88年8月5日（88）北總內字第2686
    8號函示明確，被告經警測得呼氣酒精濃度達每公升0.68毫
    克，依上開說明，其反應確已達不能安全駕駛之程度，亦堪
    認定綜上所述，本件事證明確，被告犯行堪以認定。
二、新舊法之比較適用：
    按行為後法律有變更者，適用行為時之法律，但行為後之法
    律有利於行為人者，適用最有利於行為人之法律，刑法第2
    條第1項定有明文，被告行為後，如附表二所示關於本件被
    告論罪科刑所應適用之刑法條文，業於94年2月2日修正公布
    ，且依刑法施行法第10條之1規定，於95年7月1日生效施行
    ，經如附表二所示個別比較新舊法及依最高法院24年上字第
    4634 號判例就罪刑有關之一切情形綜其全部之結果而為比
    較後，仍以適用95年7月1日修正施行前如附表二所示關於被
    告論罪科刑所應適用之刑法條文規定較有利於行為人，是依
    前開說明，自應適用95年7月1日修正施行前如附表二所示關
    於被告論罪科刑所應適用之刑法條文規定處斷。
三、核被告服用酒類不能安全駕駛動力交通工具而駕駛，係犯刑
    法第185條之3之罪。又被告在如附表一編號1至7所示文書上
    偽造乙○○之簽名及指印，係表示乙○○本人說明攔停稽查
    時飲酒狀態後接受酒精測定及生理平衡檢測無誤、乙○○本
    人業已知悉其作為被告之訴訟上權利、受領逮捕通知及舉發
    違反道路交通管理事件通知單等用意，自均屬偽造私文書，
    被告再持以行使，顯然對上開私文書之內容有所主張，均足
    以生損害於乙○○本人、警察機關對於犯罪偵查及道路交通
    管理之正確性，核被告此部分行為，係犯刑法第216條、第
    210條之行使偽造私文書罪；起訴書認被告此部分行為僅係
    構成刑法第217條之偽造署押罪，顯有誤解，然此業經到庭
    實行公訴之檢察官當庭更正起訴法條為刑法第210條、第216
    條，並經本院諭知被告以保障被告之防禦權在案（見本院95
    年11月2日準備程序筆錄），本院自應就更正後之起訴法條
    審理，而無再變更法條之必要；被告在如附表一編號1至10
    之文書上偽造乙○○署押之行為，係上開偽造私文書行為之
    部分行為，不另論罪，被告偽造私文書後持以行使，其偽造
    私文書之低度行為應為行使之高度行為所吸收，僅論以行使
    偽造私文書罪；被告基於同一冒名應訊之目的，利用同一犯
    罪機會，偽造並行使如附表一編號1至7所示之私文書，係基
    於一貫犯意之多次接續行為，核屬接續犯而為單純一罪。被
    告所犯公共危險罪與行使偽造私文書罪間，犯意各別、罪名
    有異，應分論併罰。起訴書雖未述及被告偽造臺北市政府警
    察局舉發違反道路交通管理事件通知單、夜間接受訊問同意
    書、臺北市政府警察局中山分局逮捕通知本人聯、臺北市政
    府警察局中山分局逮捕通知親友聯、攔停稽查時飲酒狀態說
    明書等私文書之犯行，惟該部分事實，與前揭起訴有罪部分
    具有實質上一罪之關係，為起訴效力所及，本院自應併予審
    理，附此敘明。爰審酌被告之品行、生活狀況、智識程度、
    及其酒後駕車，事後為圖卸責，冒用他人名義應訊，誤導檢
    警單位之偵查方向，損及犯罪偵查之正確性，並使被害人乙
    ○○受有刑事追訴之危險，暨犯罪後坦承犯行等一切情狀，
    分別量處如主文所示之刑，並定其應執行之刑及諭知易科罰
    金之折算標準。如附表一編號1至7所示之偽造私文書，業經
    被告向員警行使經員警收存而不復為被告所有，爰不予沒收
    ，惟如附表一所示之文書上偽造「乙○○」之署押，均應依
    刑法第219條規定宣告沒收。
據上論斷，應依刑事訴訟法第273條之1第1項、第299條第1項前
段，刑法第2條第1項前段、第185條之3、第210條、第216條、第
219條，修正前第41條第1項前段、第2項、第51條第5款，修正前
罰金罰鍰提高標準條例第2條，現行法規所定貨幣單位折算新臺
幣條例第2條，判決如主文。
本案經檢察官蔡立文到庭執行職務。
中    華    民    國    95    年    11    月    16    日
                  刑事第十二庭  法  官  張永宏
以上正本證明與原本無異。
如不服本判決，應於送達後10日內，向本院提出上訴狀。
                                書記官  楊婷婷
中    華    民    國    95    年    11    月    16    日
附錄：本案論罪科刑法條全文
刑法第185條之3
服用毒品、麻醉藥品、酒類或其他相類之物，不能安全駕駛動力
交通工具而駕駛者，處1年以下有期徒刑、拘役或3萬元以下罰金
。
刑法第210條
偽造、變造私文書，足以生損害於公眾或他人者，處五年以下有
期徒刑。
刑法第216條
中華民國刑法第216條
行使第210 條至第215 條之文書者，依偽造、變造文書或登載不
實事項或使登載不實事項之規定處斷。
附表一
┌──┬─────────┬─────┬───────┐
│編號│文件名稱          │欄位      │偽造署押及數量│
├──┼─────────┼─────┼───────┤
│1   │臺北市政府警察局舉│收受通知聯│「乙○○」簽名│
│    │發違反道路交通管理│者簽章欄  │1枚           │
│    │事件通知單        │          │              │
├──┼─────────┼─────┼───────┤
│2   │呼氣酒精測定單    │被測人欄  │「乙○○」簽名│
│    │                  │          │1枚、指印2枚  │
├──┼─────────┼─────┼───────┤
│3   │臺北市政府警察局中│被檢測人簽│「乙○○」簽名│
│    │山分局酒後駕車生理│章欄      │、指印各1枚   │
│    │平衡檢測表        │          │              │
├──┼─────────┼─────┼───────┤
│4   │夜間接受訊問同意書│同意人簽章│「乙○○」簽名│
│    │                  │欄        │、指印各1枚   │
├──┼─────────┼─────┼───────┤
│5   │臺北市政府警察局中│被通知人簽│「乙○○」簽名│
│    │山分局逮捕通知本人│名捺印欄  │、指印各1枚   │
│    │聯                │          │              │
├──┼─────────┼─────┼───────┤
│6   │臺北市政府警察局中│被通知人簽│「乙○○」簽名│
│    │山分局逮捕通知親友│名捺印欄  │、指印各1枚   │
│    │聯                │          │              │
├──┼─────────┼─────┼───────┤
│7   │攔停稽查時飲酒狀態│受稽查人簽│「乙○○」簽名│
│    │說明書            │章欄      │1枚           │
├──┼─────────┼─────┼───────┤
│8   │乙○○口卡片      │內文      │「乙○○」簽名│
│    │                  │          │1枚           │
├──┼─────────┼─────┼───────┤
│9   │95年5月8日警詢筆錄│受詢問人欄│「乙○○」簽名│
│    │                  │及筆錄內文│3枚、指印2枚  │
├──┼─────────┼─────┼───────┤
│10  │95年5月8日製作之陳│內文      │指印20枚      │
│    │建翰指紋卡片      │          │              │
└──┴─────────┴─────┴───────┘
附表二
┌────────┬────────┬────────┬────────┐
│規定名稱        │修正前規定      │修正後規定      │新舊法個別比較結│
│                │                │                │論與理由        │
├────────┼────────┼────────┼────────┤
│刑法第185條之3  │法定刑中罰金數額│依刑法施行法第1 │適用舊法        │
│                │以銀元計算。    │之1條規定，法定 │新法並無較有利於│
│                │                │刑中罰金數額改以│被告（況倘於個案│
│                │                │新臺幣計算。    │中宣告罰金刑時，│
│                │                │提高法定刑中罰金│依修正前刑法第33│
│                │                │數額至3倍。     │條第5款規定，罰 │
│                │                │                │金最低額可為銀元│
│                │                │                │1元（即新臺幣3元│
│                │                │                │），然依修正後刑│
│                │                │                │法第33條第5款規 │
│                │                │                │定，罰金最低額則│
│                │                │                │為新臺幣1000元，│
│                │                │                │此時修正後之規定│
│                │                │                │顯較不利於被告）│
│                │                │                │。              │
├────────┼────────┼────────┼────────┤
│刑法第41條第1項 │犯最重本刑為五年│犯最重本刑為五年│適用舊法（並適用│
│易科罰金折算標準│以下有期徒刑以下│以下有期徒刑以下│罰金罰鍰提高標準│
│                │之罪，而受六個月│之罪，而受六個月│條例第2條之規定 │
│                │以下有期徒刑或拘│以下有期徒刑或拘│提高折算之罰金數│
│                │役之宣告，因身體│役之宣告者，得以│額，且為免與修正│
│                │、教育、職業、家│新臺幣一千元、二│後刑法第41條第1 │
│                │庭之關係或其他正│千元、三千元折算│項所定易科罰金折│
│                │當事由，執行顯有│一日，易科罰金。│算標準改採新臺幣│
│                │困難者，得以一元│但確因不執行所宣│計算產生混淆誤解│
│                │以上三元以下折算│告之刑，難收矯正│起見，另引用現行│
│                │一日，易科罰金。│之效，或難以維持│法規所定貨幣單位│
│                │但確因不執行所宣│法秩序者，不在此│折算新臺幣條例第│
│                │告之刑，難收矯正│限。            │2條明定易科罰金 │
│                │之效，或難以維持│                │折算標準及折算新│
│                │法秩序者，不在此│                │臺幣之數額，以資│
│                │限。            │                │明確）          │
│                │                │                │新法之易科罰金折│
│                │                │                │算標準較高，需較│
│                │                │                │多之罰金始能換刑│
│                │                │                │，較不利於被告。│
│                │                │                │（至於原規定「因│
│                │                │                │身體、教育、職業│
│                │                │                │、家庭之關係或其│
│                │                │                │他）正當事由，執│
│                │                │                │行顯有困難者」之│
│                │                │                │條件乃檢察官指揮│
│                │                │                │執行時應審酌，非│
│                │                │                │法院決定易科罰金│
│                │                │                │折算標準時應斟酌│
│                │                │                │事項，不生利與不│
│                │                │                │修正前利之比較）│
├────────┼────────┼────────┼────────┤
│刑法第41條第2項 │併合處罰之數罪，│前項規定於數罪併│適用舊法        │
│                │均有前項情形，其│罰，其應執行之刑│本件數罪併罰後，│
│                │應執行之刑逾六月│未逾六月，亦適用│因應執行之刑未逾│
│                │者，亦同。      │之。            │六月，不論新舊法│
│                │                │                │均得易科罰金，新│
│                │                │                │法並無較有利於被│
│                │                │                │告。            │
├────────┼────────┼────────┼────────┤
│刑法第51條第5款 │於各刑中之最長期│於各刑中之最長期│適用舊法        │
│分別宣告多數有期│以上，各刑合併之│以上，各刑合併之│就本件定應執行刑│
│徒刑            │刑期以下定其刑期│刑期以下定其刑期│之情形而言，新法│
│                │。但不得逾二十年│。但不得逾三十年│並無較有利於被告│
│                │。              │。              │。              │
├────────┴────────┴────────┴────────┤
│結論：就罪刑有關之一切情形，綜其全部之結果而為比較後，應一律適用舊法。│
└───────────────────────────────────┘


司法院資訊處製作；財團法人民間司法改革基金會備份。
